【裁判字號】    99,訴,20
【裁判日期】    990315
【裁判案由】    毒品危害防制條例
【裁判全文】
臺灣基隆地方法院刑事判決                99年度訴字第20號
公  訴  人  臺灣基隆地方法院檢察署檢察官
被      告  乙○○
上列被告因毒品危害防制條例案件，經檢察官提起公訴（98年度
毒偵字第2039號），本院判決如下：
    主    文
乙○○施用第一級毒品，累犯，處有期徒刑捌月。
    事  實
一、乙○○前因施用毒品案件，經觀察、勒戒後，認無繼續施用
    毒品之傾向，於民國92年4月25日釋放，並由臺灣宜蘭地方
    法院檢察署檢察官以92年度毒偵字第271號為不起訴處分確
    定。復因施用毒品案件，經臺灣高等法院於93年11月29日，
    以93年度上訴字第2715號判處應執行有期徒刑10月確定。再
    因施用毒品案件，經本院於94年5月18日，以94年度訴字第
    376 號判處有期徒刑7月確定。又因竊盜、毒品等案件，復
    經本院分別判處有期徒刑5月、7月確定，嗣經減刑並定應執
    行刑為有期徒刑6月確定，已於96年7月16日執行完畢。
二、詎其猶不知悔改戒除毒癮，復基於施用第一級毒品海洛因之
    犯意，於98年11月18日上午10時10分於臺灣基隆地方法院檢
    察署觀護人室採尿回溯前24小時內之某時，在不詳處所，以
    不詳方式，施用第一級毒品海洛因。嗣因臺灣基隆地方法院
    檢察署觀護人通知採驗尿液，結果呈嗎啡之陽性反應，始悉
    上情。
三、案經臺灣基隆地方法院檢察署觀護人室簽請檢察官偵查起訴
    。
    理  由
一、證據能力部分：
  (1)現行刑事訴訟法關於「鑑定」之規定，除選任自然人充當鑑
    定人外，另設有囑託機關鑑定制度。依刑事訴訟法第198條
    、第208條之規定，不論鑑定人或鑑定機關、團體，固均應
    由法院、審判長、受命法官或檢察官視具體個案之需要而為
    選任、囑託，並依第206條之規定，提出言詞或書面報告，
    始符合同法第159條第1項所定得作為證據之「法律有規定」
    之情形。本案被告於臺灣基隆地方法院檢察署觀護人室所採
    集之尿液，經該署囑託臺灣尖端先進生技醫藥股份有限公司
    鑑定，就卷附該公司所為濫用藥物檢驗報告1份，揆諸前揭
    說明，自屬「法律規定」得為證據者，應有證據能力。
  (2)按被告以外之人（包括證人、鑑定人、告訴人、被害人及共
    同被告等）於審判外之陳述雖不符刑事訴訟法第159條之1至
    之4等4條之規定，而經當事人於審判程序同意作為證據，法
    院審酌該言詞陳述或書面陳述作成時之情況，認為適當者，
    得為證據。而當事人、代理人或辯護人於法院調查證據時，
    知有前項不得為證據之情形，而未於言詞辯論終結前聲明異
    議者，視為有前項之同意，刑事訴訟法第159條之5定有明文
    。查卷附之臺灣基隆地方法院檢察署受保護管束人尿液檢體
    監管記錄表、97年8月6日管檢字第0970007600號行政院衛生
    署管制藥品管理局函、法務部調查局93年4月日調科壹字第
    09300151690號函等書證其性質雖屬傳聞證據，且當事人均
    已知上述證據乃傳聞證據，而未於言詞辯論終結前聲明異議
    ，本院審酌上開證據與本案犯罪事實具有關連性且無不當取
    得之情形，認為以之作為本案之證據亦屬適當，揆諸前開規
    定，上開證據均應具有證據能力。
二
(一)、訊據被告乙○○雖矢口否認有何施用第一級毒品海洛因之犯
    行，辯稱：「我沒有施用海洛因，因為前一兩天與朋友打電
    動、KTV唱歌，可能是朋友在施用毒品，我在旁邊的關係」
    云云。惟查：被告於98年11月18日上午10時10分許在臺灣基
    隆地方法院檢察署觀護人室採尿送驗，經以酵素疫分析法初
    步檢驗結果，呈鴉片海洛因代謝物陽性反應，再以氣相層析
    質譜儀法，確認檢驗結果為嗎啡陽性反應（428ng/ml）一節
    ，有臺灣基隆地方法院檢察署受保護管束人尿液檢體監管記
    錄表（第1、3聯）各1份、臺灣基隆地方法院檢察署施用毒
    品犯受保護管束人採尿報到編號表、採尿報告資料、臺灣尖
    端先進生技醫藥股份有限公司98年11月27日濫用藥物檢驗報
    告各1份在卷可參（見偵查卷第2-4頁）。
(二)、被告雖以前詞置辯，然被告供承當天採集的尿液，確實係其
    親自採集並經自己確認封籤無誤，其於門窗緊閉房間內吸到
    海洛因二手煙之人，其尿液是否呈嗎啡陽性反應，依CLarke
    s Analysis of Drugs and Poisons第3版記載，海洛因施用
    後24小時內約有施用劑量之80%以上經尿液排出，主要代謝
    物以Morphine-3-glucuronide為主，約有5％至7%為原態嗎
    啡，1%為6-乙醯嗎啡及0.1%為原態海洛因，於門窗緊閉之房
    間內，他人摻入海洛因於香煙中，以抽菸方式吸食，同處一
    室之人吸入二手煙後，其尿液經鑑驗是否會呈現陽性反應，
    及尿液檢出340ng/ml之可能二手煙吸入煙量等，目前尚無相
    關文獻可供參考，此有97年8月6日管檢字第0970007600號行
    政院衛生署管制藥品管理局函在卷可參；又有關吸入二手煙
    問題，一般而言，在同一空間內若非長時間與吸毒者直接相
    向且存心大量吸入吸毒者所呼出之煙氣，以二手煙可能存在
    之低劑量毒品，應不致在尿液中檢出毒品反應，此有法務部
    調查局93年4月日調科壹字第09300151690號函在卷可參。
(三)、復依行政院衛生署藥物食品檢驗局81年9月8日（81）藥檢壹
    字第8114885號函稱：「海洛因經注射人體後，約80%於24小
    時內自尿中排出，一般而言，尿液中能否驗出嗎啡陽性反應
    與其投與量、投與途徑、採尿時間、個人體質及檢驗方法之
    靈敏度有關，國外曾有文獻報導注射6毫克之海洛因鹽酸鹽
    ，其代謝物嗎啡之平均可檢出時限約為26小時（最低檢出量
    為300ng/ml）」，有上開函文可參。本案依被告於98 年11
    月18日10時10分在臺灣基隆地方法院檢察署觀護人室採尿送
    驗，嗎啡濃度為428ng/ml而呈陽性反應，堪認被告確有98年
    11月18日10時10分採尿前1日即24小時內施用第一級毒品海
    洛因之事實。
(四)、按毒品危害防制條例係於92年7月9日修正公布，自93年1 月
    9日起施行，其中第20條、第23條將施用毒品之刑事處遇程
    序，區分為「初犯」、「五年內再犯」、「五年後再犯」。
    依其立法理由之說明：「初犯」，經觀察、勒戒或強制戒治
    後，應為不起訴處分或不付審理之裁定；經觀察、勒戒或強
    制戒治執行完畢釋放後，「五年內再犯者」，因其再犯率甚
    高，原實施之觀察、勒戒及強制戒治既已無法收其實效，爰
    依法追訴或裁定交付審理。至於經觀察、勒戒或強制戒治執
    行完畢釋放後，「五年後再犯者」，前所實施之觀察、勒戒
    或強制戒治已足以遮斷其施用毒品之毒癮，為其自新及協助
    其斷除毒癮，仍適用「初犯」規定，先經觀察、勒戒或強制
    戒治之程序。從而依修正後之規定，僅限於「初犯」及「五
    年後再犯」二種情形，始應先經觀察、勒戒或強制戒治程序
    。倘被告於5年內已再犯，經依法追訴處罰，縱其第三次（
    或第三次以上）再度施用毒品之時間，在初犯經觀察、勒戒
    或強制戒治執行完畢釋放五年以後，已不合於「五年後再犯
    」之規定，且因已於「五年內再犯」，顯見其再犯率甚高，
    原實施觀察、勒戒或強制戒治，已無法收其實效，即應依該
    條例第10條處罰（最高法院95年度台非字第59號、第65 號
    判決意旨及最高法院95年第7次刑事庭會議決議意旨參照）
    。被告有如事實欄所載，於92年4月25日觀察勒戒執行完畢
    釋放，再因施用毒品案件，經臺灣高等法院於93年11月29
    日以93年度上訴字第2715號判處有期徒刑10月確定，再因施
    用毒品案件，經本院於94年5月18日以94年度訴字第376號判
    處有期徒刑7月確定等情，有臺灣高等法院被告前案紀錄表
    在卷可稽。被告既曾於「5年內再犯」，且經法院判處罪刑
    確定，竟又於事實欄所載之時間，再次施用第一級毒品海洛
    因，揆諸前揭說明，即非屬毒品危害防制條例第20條第3項
    所定「5年後再犯」之情形，故檢察官依法逕行起訴，於法
    要無不合。綜上所述，本案事證已臻明確，被告所辯委不足
    採，被告犯行足堪認定，應依法論科。
三、核被告乙○○所為，係犯毒品危害防制條例第10條第1項之
    施用第一級毒品罪。其施用第一級毒品而持有之低度行為為
    施用之高度行為所吸收，不另論罪。被告有如犯罪事實欄所
    示刑案之執行情形，此有台灣高等法院被告全國前案紀錄表
    在卷可按，其受有期徒刑之執行完畢後，5年內再犯本案有
    期徒刑以上之罪，為累犯，應依刑法第47條第1項之規定加
    重其刑。爰審酌被告前已有施用毒品之前科，經觀察勒戒，
    仍不知警惕，復有本件施用毒品之犯行，衡其犯罪之動機、
    犯罪目的、犯罪手法、犯後態度，所犯施用毒品犯行乃戕害
    自己身心健康，並未危及他人等一切情狀，量處如主文所示
    之刑，以資懲儆。
四、據上論斷，應依刑事訴訟法第299條第1項前段，毒品危害防
    制條例第10條第1項，刑法第11條前段、第47條第1項，判決
    如主文。
本案經檢察官甲○○到庭執行職務。
中    華    民    國    99    年    3    月    15    日
                  刑事第二庭審判長法  官  陳志祥
                                  法  官  張婷妮
                                  法  官  陳伯厚
以上正本證明與原本無異。
如不服本判決應於收受送達後10日內向本院提出上訴書狀，並應
敘述具體理由；其未敘述上訴理由者，應於上訴期間屆滿後20日
內向本院補提理由書(均須按他造當事人之人數附繕本)「切勿逕
送上級法院」。
中    華    民    國    99    年    3     月    15    日
                                  書記官  王惠萍
附錄論罪法條：
毒品危害防制條例第10條
施用第一級毒品者，處 6 月以上 5 年以下有期徒刑。
施用第二級毒品者，處 3 年以下有期徒刑。

司法院資訊處製作；財團法人民間司法改革基金會備份。
